---
title: "Chapter8"
output: html_document
---
```{r}
library(fpp2)
library(xlsx)
library(tseries)
```

## Exercitiul 1

Explain the differences among these figures. Do they all indicate that the data are white noise?

Acestea afiseaza diferite valori critice. Toate graficele indica ca datele sunt white noise.
Un model Arima(0,0,0) cu toate componentele 0 reprezinta un model white noise si cu datele identic distribuite. Toate graficele sunt white noise deoarece peste 90% din lag este in intervalul delimitat de dreptele punctate.

Why are the critical values at different distances from the mean of zero? Why are the autocorrelations different in each figure when they each refer to white noise?

Valorile critice demonstreaza faptul ca sunt la distante diferite fata de zero. Distanta diferita este cauzata de numarul de observatii realizate.
Cu cat sunt mai multe observatii intr-un set de date care indica white noise, cu atat apare mai putin noise in estimarile corelarii.

## Exercitiul 2

```{r ibmclose}
ggtsdisplay(ibmclose)
```

Ggtsdisplay ploteaza o serie de timp cu ACF si PACF.
ACF reprezinta corelarea unei serii cu valorile de lag (decalate).
PACF gaseste corelarea unei serii cu valorile reziduale.

## Exercitiul 3

For the following series, find an appropriate Box-Cox transformation and order of differencing in order to obtain stationary data.

# usnetelec
```{r usnetelec}
plot(usnetelec)
```

Avand in vedere forma seriei, putem observa o crestere usor liniara

```{r diffusnetelec}
plot(diff(usnetelec))
```
```{r acfusnetelec}
Acf(diff(usnetelec))
```
```{r pacfusnetelec}
Pacf(diff(usnetelec))
```

Functiile ACF si PACF arata ca diferentele dintre seriile de date se comporta aproape ca un white noise

# usgdp
```{r gdp}
plot(usgdp)
```
```{r acfgdp}
Acf(usgdp)
```
```{r pacfgdp}
Pacf(usgdp)
```

Exista o valoare care este aproape 1, deci trebuie diferentiat (procesul nefiind non-stationar). Nu putem aplica modelul ARIMA fara diferentiere

```{r lambda}
lambda = BoxCox.lambda(usgdp)
```
```{r plot}
plot(diff(BoxCox(usgdp,lambda)))
```

Vom alege o valoare lambda pentru a diferentia cu o anumita putere

```{r acflambda}
Acf(diff(BoxCox(usgdp, lambda)))
```

```{r pacflambda}
Pacf(diff(BoxCox(usgdp, lambda)))
```

Dupa diferentierea realizata cu valoarea lambda putem observa ca seria de timp este stationara

# mcopper

```{r mcopper}
plot(mcopper)
```

```{r acfmcopper}
Acf(mcopper)
```

```{r pacfmcopper}
Pacf(mcopper)
```

```{r lambdacopper}
lambda = BoxCox.lambda(mcopper)
```

```{r plotlambda}
plot(diff(BoxCox(mcopper, lambda)))
```

```{r acfcopper}
Acf(diff(BoxCox(mcopper, lambda)))
```

ACF scade rapid cu cateva perturbatii pentru valorile mari de lag

```{r pacfcopper}
Pacf(diff(BoxCox(mcopper, lambda)))
```

ACF si PACF sunt stationare

# enplanements

```{r enplanements}
plot(enplanements)
plot(log(enplanements))
Acf(log(enplanements))
Pacf(log(enplanements))
```

Datele trebuie diferentiate pentru a aplica modelul ARIMA. Cand aplicam log pe ACF, datele nu converg catre valori critice


Seria de timp trebuie diferentiata pentru a aplica modelul Arima. Datele sunt sezoniere si trebuie diferentiate cu un lag egal cu numarul de sezoane


```{r diffenplanements}
plot(diff(log(enplanements), lag = 12))
acf(diff(log(enplanements), lag = 12))
pacf(diff(log(enplanements), lag = 12))
```

Trebuie diferentiate de doua ori

```{r 2diffenaplenements}
plot(diff(diff(log(enplanements), lag = 12)))
acf(diff(diff(log(enplanements), lag = 12)))
pacf(diff(diff(log(enplanements), lag = 12)))
```

# visitors

```{r visitors}
plot(visitors)
lambda = BoxCox.lambda(visitors)
plot(BoxCox(visitors, lambda))
Acf(BoxCox(visitors, lambda))
```

Avand in vedere modul lent prin care valorile scad lent, seria de date trebuie diferentiata

```{r diffvisitors}
Pacf(BoxCox(visitors, lambda))

plot(diff(BoxCox(visitors, lambda), lag = 12))

Acf(diff(BoxCox(visitors, lambda), lag = 12))
Pacf(diff(BoxCox(visitors, lambda), lag = 12))

plot(diff(diff(BoxCox(visitors, lambda), lag = 12)))
Acf(diff(diff(BoxCox(visitors, lambda), lag = 12)))
Pacf(diff(diff(BoxCox(visitors, lambda), lag = 12)))
```

# Exercitiul 4. For the enplanements data, write down the differences you chose above using backshift operator notation.
```{r}
# ARIMA(0, 1, 0)(0, 1, 0)12

# (1 - B)(1 - B^12)yt = et
```

# Exercitiul 5. For your retail data (from Exercise 3 in Section 2.10), find the appropriate order of differencing (after transformation if necessary) to obtain stationary data.
```{r init_data}
# citeste datele din sheet
retail <- read.xlsx("retail.xlsx",
                    startRow = 2,
                    sheetIndex = 1)

# creeaza time-series object
retail.ts <- ts(retail[,"A3349873A"], 
                frequency=12, 
                start=c(1982,4))

```

```{r plot_pre_diff, echo=FALSE}
# afiseaza datele pe grafic. datele au un trend crescator si o sezonalitate puternica.
autoplot(retail.ts)
```

```{r test-pre-diff}
# testam stationaritatea datelor 
kpss.test(
  retail.ts
)
```

```{r}
# estimam numarul de diferentieri necesare pentru a obtine date stationare
ndiffs(retail.ts)
# estimam numarul de diferentieri de sezonalitate necesare pentru a obtine date stationare
nsdiffs(retail.ts)

# aplicam o diferentiere de ordinul 1 si o diferentiere de sezonalitate (lag = 12)
diffed.ts <- diff(
  diff(
    retail.ts,
    lag = 12
  )
)
```

```{r plot_post_diff, echo=FALSE}
# testam stationaritatea datelor post-diferentiere
kpss.test(diffed.ts)
```

# Exercitiul 6. Use R to simulate and plot some data from simple ARIMA models.

## a) Use the following R code to generate data from an AR(1) model with phi1 = 0.6 and sigma^2 = 1. The process starts with y1 = 0

``` {r}
y <- ts(numeric(100))
e <- rnorm(100)
for(i in 2:100)
  y[i] <- 0.6*y[i-1] + e[i]
return(y)
```

## b) Produce a time plot for the series. How does the plot change as you change phi1?

``` {r}
ar1Func <- function(phi1){
  y <- ts(numeric(100))
  e <- rnorm(100)
  for(i in 2:100){
    y[i] <- phi1*y[i-1] + e[i]
  }
  return(y)
}

# variatia creste odata cu phi
autoplot(ar1Func(0.2), series = "0.2", size = 1) +
  autolayer(ar1Func(0.4), series = "0.4", size = 1) +
  autolayer(ar1Func(0.6), series = "0.6", size = 1) +
  autolayer(ar1Func(0.8), series = "0.8", size = 1)
```

## c) Write your own code to generate data from an MA(1) model with theta1 = 0.6 and sigma^2 = 1

``` {r}
y_ma <- ts(numeric(100))
e_ma <- rnorm(100)
for(i in 2:100){
  y_ma[i] <- 0.6 * e_ma[i-1] + e_ma[i]
}
return(y_ma)
```

## d) Produce a time plot for the series. How does the plot change as you change theta1?

``` {r}
ma1Func <- function(theta1){
  y <- ts(numeric(100))
  e <- rnorm(100)
  for(i in 2:100){
    y[i] <- theta1*e[i-1] + e[i]
  }
  return(y)
}

# variatia creste odata cu theta
autoplot(ma1Func(0.2), series = "0.2", size = 1) +
  autolayer(ma1Func(0.4), series = "0.4", size = 1) +
  autolayer(ma1Func(0.6), series = "0.6", size = 1) +
  autolayer(ma1Func(0.8), series = "0.8", size = 1)
```

## e) Generate data from an ARMA(1,1) model with phi1 = 0.6, theta1 = 0.6 and sigma^2 = 1

``` {r}
y_arma <- ts(numeric(100))
e_arma <- rnorm(100) 
for(i in 2:100){
  y_arma[i] <- 0.6*y_arma[i-1] + 0.6*e_arma[i-1] + e_arma[i]
}
return(y_arma)
```

## f)  Generate data from an AR(2) model with phi1 = -0.8, phi2 = 0.3 and sigma^2 = 1. (Note that these parameters will give a non-stationary series.)

``` {r}
y_ar2 <- ts(numeric(100))
e_ar2 <- rnorm(100)
for(i in 3:100){
  y_ar2[i] <- -0.8*y_ar2[i-1] + 0.3*y_ar2[i-2] + e_ar2[i]
}
return(y_ar2)
```

## g) Graph the latter two series and compare them.

``` {r}
# AR(2) -> ph1 < 0 => datele au oscilat in jurul mediei. datele sunt non-stationare
# ARMA(1, 1) - a produs date stationare
autoplot(y_arma, series = "ARMA(1, 1)", size = 1) +
  autolayer(y_ar2, series = "AR(2)", size = 1)
```

## Exercitiul 7

Consider wmurders, the number of women murdered each year (per 100,000 standard population) in the United States.

# By studying appropriate graphs of the series in R, find an appropriate ARIMA(p, d, q) model for these data.

```{r wmuders}
autoplot(wmurders)
```

Este nevoie doar de o diferentiere simpla

```{r autoplotmurders}
autoplot(diff(wmurders))
ndiffs(wmurders)
```

Mai este nevoie de doua diferentieri pentru a face seria de timp stationara

```{r autoplotdiffmurders}
autoplot(diff(wmurders, differences = 2))
kpss.test(diff(wmurders, differences = 2))
```

Dupa cele doua diferentieri, testul kpss este trecut

```{r wmurdersdiff}
diff(wmurders, differences = 2) %>% ggtsdisplay()
```

Exista valori care ajung la lag 1 in cazul PACF si lag 2 inc azul ACF. 
Vom aplica un model 0, 2, 2

# Should you include a constant in the model? Explain

Nu voi include o constanta in model, ci va fi realizata diferentierea de doua ori. Introducerea unei constante poate crea un trend.

# Write this model in terms of backshift operator


(1-B)^2Yt = (1 + thetaB + theta2B^2)*epsilont

# Fit the model using R and examine the residuals. Is the model satisfactory?

```{r wmurdersresiduals}
ex.arima <- Arima(wmurders, order = c(0,2,2))
checkresiduals(ex.arima)
```

# Forecast three times ahead. Check your forecasts by hand to make sure that you know how they have been calculated.

```{r exarima}
ex.arima <- forecast (ex.arima, h = 3)
```

Vom face o predictie cu o functie Arima

```{r arimamean}
ex.arima$mean
ex.arima$model
```

Formula va fi:

(1 - B)^2Yt = (1 - 1.0181B + 0.147B^2)epsilont
Yt = 2Yt-1 - Yt-2 + epsilont - 1.0181epsliont-1 + 0.147epsilont-2


```{r formula}
len <- length(wmurders)
e <- ex.arima$residuals

f1 <- 2*wmurders[len] - wmurders[len - 1] - 1.0181*e[len] + 0.147*e[len - 1]
f2 <- 2*f1 - wmurders[len] + 0.147*e[len]
f3 <- 2*f2 - f1

c(f1,f2,f3)

```

# Create a plot of the series with the forecasts and precition intervals for the next three periods shown.

```{r autoplotarima}
autoplot(ex.arima)
```

# Does auto.arima() give the same model you have chosen? If not, which model do you think is better?

```{r autoarima}
ex.autoarima <- forecast( auto.arima(wmurders), h = 3)

accuracy(ex.arima)
accuracy(ex.autoarima)
```

Valorile date de 0,2,2 sunt mai bune (luand in considerare rezultate date de accuracy)

## Exercitiul 8

Consider the total international visitors to Australia (in millions) for the period 1980-2015. (Data set austa.)

# Use auto.arima to find an appropriate ARIMA model. What model was selected. Check that the residuals look like white noise. Plot forecasts for the next 10 periods.

```{r autoplotausta}
autoplot(austa)
austa.arima <- forecast(auto.arima(austa), h = 10)

austa.arima$model
```

ARIMA(0,1,1) with drift 

```{r autoresiduals}
checkresiduals(austa.arima)
autoplot(austa.arima)
```

# Plot forecasts from an ARIMA(0,1,1) model with no drift and compare these to part a. Remove the MA term and plot again.

```{r autoarima011}
austa.arima011 <- forecast(Arima(austa, order = c(0,1,1)), h = 10)
autoplot(austa.arima011)

austa.arima010 <- forecast(Arima(austa, order = c(0,1,0)), h = 10)
autoplot(austa.arima010)
```


# Plot forecasts from an ARIMA(2,1,3) model with drift. Remove the constant and see what happens.

```{r austaarima213}
austa.arima213 <- forecast(Arima(austa, order = c(2,1,3), include.drift=TRUE), h = 10)
autoplot(austa.arima213)

austa.arima.drift <- austa.arima213$model$coef[6]
austa.arima213.nod <- austa.arima213$mean - austa.arima.drift
```

# Plot forecasts from an ARIMA(0,0,1) model with a constant. Remove the MA term and plot again.

```{r austaarima001}
austa.arima001 <- forecast(Arima(austa, order = c(0,0,1), include.constant = TRUE), h = 10)
autoplot(austa.arima001)
```

# Plot forecasts from an ARIMA(0,2,1) model with no constant.

```{r austaarima021}
austa.arima021 <- forecast(Arima(austa, order = c(0,2,1)), h = 10)
autoplot(austa.arima021)
```

## Exercitiul 9

# For the usgdp series. If necessary, find a suitable Box-Cox transformation for the data;

```{r usgdpplot}
autoplot(usgdp)
autoplot(BoxCox(usgdp, BoxCox.lambda(usgdp)))
us.lambda <- BoxCox.lambda(usgdp)
```

# Fit a suitable ARIMA model to the transformed data using auto.arima();

```{r usgdpautoarima}
us.auto.arima <- auto.arima(usgdp, lambda = us.lambda)
autoplot(usgdp) + autolayer(us.auto.arima$fitted)
```

Modelul se muleaza bine pe graficul initial usgdp

# Try some other plausible models by experimenting with the orders chosen;

```{r ndiffsusgdp}
ndiffs(BoxCox(usgdp, us.lambda))
```

Avem nevoie de o diferentiere

```{r ggtsdisplaydiffusgdp}
ggtsdisplay(diff(BoxCox(usgdp, us.lambda)))
```

```{r arima110}
us.arima110drift <- Arima(usgdp, lambda = us.lambda, order = c(1,1,0), include.drift = TRUE)
autoplot(usgdp, "raw") + autolayer(us.arima110drift$fitted, series = "fit")
```

# Choose what you think is the best model and check the residual diagnostics;

```{r accuracyarima110}
accuracy(us.arima110drift)
checkresiduals(us.arima110drift)
```

Rezidualele nu sunt distribuite normal 


# Produce forecasts of your fitted model. Do the forecasts look reasonable?

```{r usgdpautoarimaplot}
usgdp.autoarima <- forecast(us.auto.arima)
autoplot(usgdp.autoarima)
```

# Compare the results with what you would obtain using ets() (with no transformation).

```{r etsusgdp}
us.ets <- forecast(ets(usgdp))
autoplot(us.ets)
```

# Exercitiul 10. Consider austourists, the quarterly visitor nights (in millions) spent by international tourists to Australia for the period 1999–2015.

## a) Describe the time plot.

``` {r}
# datele au un trend crescator si o sezonalitate puternica
autoplot(austourists)
```

## b) What can you learn from the ACF graph?

``` {r}
# autocorelarile sunt in descrestere. valorile de la lagurile multiplu de 4 sunt mai mari
Acf(austourists)
```

## c) What can you learn from the PACF graph?

``` {r}
# exista 4 spike-uri semnificative la primele 4 lag-uri si inca unul la lag-ul 8 ce ar putea fi legat de sezonalitate
Pacf(austourists)
```

## d) Produce plots of the seasonally differenced data  (1 - B^4)Yt. What model do these graphs suggest?# datele au un trend crescator si o sezonalitate puternica
``` {r}
austourists.lag4diff = diff(austourists, lag = 4)

# datele pare inca nestationare, deci mai aplicam o diferentiere 
autoplot(austourists.lag4diff)
autoplot(diff(austourists.lag4diff))
```
``` {r}
# ACF are un spike semnificativ la lag-ul 1 -> componenta MA(1) pt ARIMA fara sezonalitate
# ACF are un spike semnificativ la lag-ul 4 -> componenta MA(1) pt ARIMA cu sezonalitate
Acf(austourists.lag4diff)
Pacf(austourists.lag4diff)
```
``` {r}
# putem merge pe un model ARIMA(1, 1, 0)(1, 1, 0)[4]
Arima(
  austourists, 
  order = c(1, 1, 0), 
  seasonal = c(1, 1, 0)
) # => AIC=295.47
```

## e) Does auto.arima() give the same model that you chose? If not, which model do you think is better?
``` {r}
auto.arima(austourists) # => ARIMA(1,0,0)(1,1,0)[4]
                        # => AIC=292.97 => modelul oferit de auto.arima() este mai bun
```

# Exercitiul 11. Consider usmelec, the total net generation of electricity (in billion kilowatt hours) by the U.S. electric industry (monthly for the period January 1973 – June 2013). In general there are two peaks per year: in mid-summer and mid-winter

## a) Examine the 12-month moving average of this series to see what kind of trend is involved.

``` {r}
usmelec_ma12 <- ma(usmelec, order = 12)

# trend crescator pana in ~2008
autoplot(usmelec, series = "Data") +
  autolayer(usmelec_ma12, series = "ma12")
```

## c) Are the data stationary? If not, find an appropriate differencing which yields stationary data.

``` {r}
# datele nu sunt stationare
ndiffs(usmelec)
nsdiffs(usmelec)
# => diferentiere de ordinul 1 si o diferentiere de sezonalitate (lag = 12)
```

## d) Identify a couple of ARIMA models that might be useful in describing the time series. Which of your models is the best according to their AIC values?

``` {r}
usmelec.diff = diff(diff(
  usmelec,
  lag=12
))
autoplot(usmelec.diff)
Acf(usmelec.diff)
Pacf(usmelec.diff)
```

``` {r}
# ARIMA(0,1,3)(0,1,1)12 => 
Arima(
  usmelec,
  order = c(0, 1, 3),
  seasonal = c(0, 1, 1)
) # => AIC = 3279.11
```

``` {r}
# ARIMA(0,1,2)(0,1,1)12
Arima(
  usmelec,
  order = c(0, 1, 2),
  seasonal = c(0, 1, 1)
) # => AIC = 3277.96
```

``` {r}
auto.arima(usmelec.diff) # => ARIMA(1,0,1)(0,0,1)[12],  AIC=3276.71
```

## e) Estimate the parameters of your best model and do diagnostic testing on the residuals. Do the residuals resemble white noise? If not, try to find another ARIMA model which fits better.
``` {r}
best_found_arima = Arima(
  usmelec,
  order = c(0, 1, 2),
  seasonal = c(0, 1, 1)
)

checkresiduals(best_found_arima)
```


# Exercitiul 12. For the mcopper data:

## a) if necessary, find a suitable Box-Cox transformation for the data
``` {r}
# datele nu au sezonalitate
autoplot(mcopper)
# transformarea BoxCox face ca variatiile sa fie mai echilibrate
autoplot(BoxCox(mcopper, BoxCox.lambda(mcopper)))
lambda_mcopper <- BoxCox.lambda(mcopper)
```

## b) fit a suitable ARIMA model to the transformed data using auto.arima()
``` {r}
mcopper.autoarima <- auto.arima(
  mcopper,
  lambda = lambda_mcopper
) # ARIMA(0,1,1), AIC=-86.1
return(mcopper.autoarima)
```

## c. try some other plausible models by experimenting with the orders chosen
``` {r}
Arima(
  mcopper,
  order = c(0, 1, 3),
  lambda = lambda_mcopper
) # AIC=-82.21
```

## d. choose what you think is the best model and check the residual diagnostics
``` {r}
checkresiduals(mcopper.autoarima)
```

## e. produce forecasts of your fitted model. Do the forecasts look reasonable?
``` {r}
autoplot(forecast(
  mcopper.autoarima
))
```

## f. compare the results with what you would obtain using ets()
``` {r}
autoplot(forecast(
  ets(mcopper)
))
```

## EXERCITIUL 13

# Choose one of the following seasonal time series: hsales, auscafe, qauselec, qcement, qgas.

```{r qcement}
autoplot(qcement)
```

Aplicam o transformare Boxcox pentru a uniformiza variatiile

```{r lambaqcement}
lambda.qcement <- BoxCox.lambda(qcement)
```

# Are the data stationary? If not, find an appropriate differencing which yields stationary data.

# Datele au sezonalitate si un trend ascedent

```{r ndiffsqcement}
ndiffs(qcement)
```

Avem nevoie de o diferentiere

```{r kpsstestqcement}
kpss.test(diff(qcement, lag = 2))
```

# Identify a couple of ARIMA models that might be useful in describing the time series. Which of your models is the best according to their AIC values?

```{r ggtsdisplaylambdaqcement}
ggtsdisplay(diff(BoxCox(qcement, lambda.qcement), lag = 2))

qcement.arima <- Arima(qcement, lambda = lambda.qcement, order = c(0,1,1), seasonal = c(0,1,1))

qcement.arima

qcement.arima.lambda <- auto.arima(qcement, lambda = lambda.qcement)

qcement.arima.lambda
```

# Estimate the parameters of your best model and do diagnostic testing on the residuals. Do the residuals resemble white noise? If not, try to find another ARIMA model which fits better.

```{r qcementarima}
checkresiduals(qcement.arima)
```

# Forecast the next 24 months of data using your preferred model.

```{r qcementautoarima8}
qcement.autoarima <- forecast(qcement.arima.lambda, h = 7)
autoplot(qcement.autoarima)
```

# Exercitiul 14. For the same time series you used in the previous exercise, try using a non-seasonal model applied to the seasonally adjusted data obtained from STL. The stlf() function will make the calculations easy (with method="arima"). Compare the forecasts with those obtained in the previous exercise. Which do you think is the best approach?
``` {r}
fc_qauselec_stlf <- stlf(
  qcement, lambda = BoxCox.lambda(qcement), method = "arima"
)
autoplot(fc_qauselec_stlf)
```

# Exercitiul 15. For your retail time series (Exercise 5 above)

## a. develop an appropriate seasonal ARIMA model
``` {r}
auto.arima(retail.ts) # ARIMA(1,0,2)(0,1,1)[12]

autoplot(forecast(
  auto.arima(retail.ts)
))
```


